臺灣臺東地方法院民事判決
111年度婚字第2號
原      告  乙○○  

訴訟代理人  黃建銘律師
被      告  甲○○  
訴訟代理人  蔡敬文律師
上列當事人間請求離婚事件，本院於民國111年8月3日言詞辯論
終結，判決如下：
    主  文
准原告與被告離婚。
訴訟費用由被告負擔。
    事實及理由
一、原告主張：兩造於民國107年10月30日結婚，並於108年5月
    起共同在臺生活。又被告雖得以中文溝通，為使其得以快速
    融入本地生活，自其抵臺後即安排在外配協會接受課程，惟
    被告消極應對，婚後2年多來，兩造無任何溝通、互動，原
    告想改變現狀，尋找話題或共同興趣，被告僅簡單答覆，迴
    避彼此接觸，或見到原告就閃躲，致使婚姻生活與陌生人無
    異，甚至僅於登記時有過一次親密行為。原告無奈下，只好
    透過其家人進行瞭解，然被告均表示兩造沒有問題，也願意
    改變，但事後並無作為。俟被告母親抵臺探視，本想藉此改
    善兩造關係，但被告竟更加冷漠、疏遠，原告窮盡一切辦法
    後，無奈下向被告表達離婚之意，被告亦表同意。惟於110
    年5月19日簽署離婚協議時，被告母親要求原告給予新臺幣
    （下同）40萬元，始願意簽字，或是讓被告搬離住所在外工
    作，遭拒絕後，其母親數次以自殺相脅。原告考量彼此已無
    法繼續共同生活，遂同意被告及其母親搬離住所在外租屋，
    待被告居留期滿後再辦理離婚手續，後原告接到被告投保之
    機車強制險單，持往其住所才知道被告及其母親已搬離該住
    所，原告驚覺狀況已非自己能夠掌握，再由移民署訪查時得
    知被告變更通訊地址，甚至向該專員謊稱原告智商有問題等
    情，才提起本件之訴。綜上，爰依民法第1052條第2項之規
    定，請求准予兩造離婚等語，並聲明如主文第一項所示。
二、被告則以：兩造因故並未成功簽署離婚協議，後兩造係簽署
    切結書，其內容為兩造同意在被告居留期滿後無條件離婚，
    且被告在當天即搬出原告住所，非屬被告單方面之原因，原
    告提出本件殊無理由。兩造分居係因原告疑有生殖功能障礙
    ，而原告母親急於抱孫，給予被告壓力，詎其謊稱被告要求
    40萬元離婚費用、或不讓原告觸碰、不跟原告出遊等，實際
    上被告都會讓原告擁抱、兩人亦會一起出遊，均有照片可佐
    證，原告所述並非事實；又被告嫁來臺灣後，在家會幫忙做
    家事，也會到原告家中經營的小吃店幫忙洗碗、端菜，是原
    告無法人道，兩造關係日漸冰冷，而原告告知被告其欲治療
    打呼狀況，被告在其同意下先跟媽媽睡在同一個房間，待原
    告治療好，被告再返回兩造房間同睡。後因上述問題無法有
    效解決，兩造始簽署切結書，被告遂搬離原告住所，故本件
    可歸責之原因不在被告等語，並聲明請求駁回原告之訴。
三、本院之判斷：
（一）按離婚及其效力，依協議時或起訴時夫妻共同之本國法；
      無共同之本國法時，依共同之住所地法；無共同之住所地
      法時，依與夫妻婚姻關係最切地之法律。涉外民事法律適
      用法第50條定有明文。查原告、被告分別為中華民國人及
      越南人，此有戶籍謄本及經駐胡志明市臺北經濟文化辦事
      處驗證之結婚證書等件為證（見本院卷第6頁、第49至53
      頁），足見兩造無共同本國法，而被告於107年11月30日
      與原告結婚，108年4月18日為結婚登記，同年5月入境臺
      灣與原告共同住於臺東縣，是關於離婚原因之準據法決定
      ，應適用兩造共同之住所地法即中華民國法律，合先敘明
      。
（二）按有民法第1052條第1項各款以外之重大事由，難以維持
      婚姻者，夫妻之一方得請求離婚，但其事由應由夫妻之一
      方負責者，僅他方得請求離婚，民法第1052條第2項定有
      明文。次按「夫妻有民法第1052條第1項所定各款情形以
      外之重大事由，難以維持婚姻者，雙方固均得據以請求離
      婚，惟同條第2項但書既規定，難以維持婚姻之重大事由
      應由夫妻之一方負責者，僅他方得請求離婚，則於難以維
      持婚姻之重大事由，夫妻雙方均須負責時，自應比較衡量
      雙方之有責程度後，僅責任較輕之一方，得向責任較重之
      他方請求離婚；如有責程度相同時，雙方即均得請求離婚
      ，始符公平之旨。」（最高法院95年度台上字第1026號判
      決意旨參照）。又所謂「有前項（指民法第1052條第1項
      各款）以外之重大事由，難以維持婚姻者」，乃抽象的、
      概括的離婚事由，係民法親屬編於74年修正時，為因應實
      際需要，參酌各國立法例，導入破綻主義思想所增設，其
      目的在使夫妻請求裁判離婚之事由較富彈性。至於是否有
      難以維持婚姻而得請求離婚之重大事由，主要係以婚姻是
      否已生破綻，且達無法回復之望作為判斷標準，且此判斷
      不可由原告已喪失維持婚姻意欲之主觀面來加以認定，而
      應依客觀標準認定有無難以維持婚姻之事實，該事實是否
      已達倘任何人處於同一境況，均將喪失維持婚姻希望之程
      度以決之。
（三）原告主張兩造於107年11月30日結婚，兩造目前婚姻關係
      存續中等情，業據原告提出戶籍謄本為證，堪信上情為真
      。又原告主張兩造婚後2年幾無溝通、互動，婚姻生活與
      陌生人無異，嗣被告之母來臺探視，兩造關係仍未改善等
      情，業據證人即原告之表姊乙○○於本院審理時證稱：兩造
      之間看得出來都沒有在互動，剛來的時候，我們想說被告
      不習慣，又不熟，對原告就比較冷淡，也沒有直視看他。
      在家庭聚會時，他們就不像夫妻的互動坐在旁邊，而是坐
      在對角或是比較遠的距離。原告很疼被告，但因為被告剛
      來臺灣，皮膚狀況沒有很好，他們還很好意來我的店裡幫
      她做臉，來的次數應該有二、三次，大家對她也還滿好的
      。平常沒有聽過他們有出去走走，就是很陌生。我之前有
      聽說他跟老公睡不習慣，是因為會打呼，我們想說剛來沒
      有很習慣夫妻睡在一起的生活，所以大家就想說再給他們
      時間，也有跟她說這方面要去融入夫妻之間，被告有說她
      會改，越南他們已有辦喜宴，他有說過如果在臺灣辦了喜
      宴，就會照正常夫妻的生活。而且被告的父母有來臺灣參
      與被告的喜宴，我嬸嬸他們也是很好，都花錢讓被告的父
      母過來臺灣參加女兒喜宴。但是在臺灣辦完喜宴之後，她
      和原來差沒有多少，還是對她老公冷冷淡淡等語（見本院
      卷第85至86頁）；證人即原告之母甲○○於本院審理時證稱
      ：兩造結婚三年以來沒有小孩，我曾經跟兩造關心過這個
      問題，也從中協調好多次，被告總是告訴我再給她一點時
      間改善她們夫妻間的關係，每天見面就是斜眼瞪他，一點
      都沒有改善。所以我又請了她們越南的朋友帶他們出去喝
      咖啡聊天，但是被告一心一意就是想要賺錢，她認為我每
      個月給她的錢不夠用。有一次被告媽媽腳痛，要被告去跟
      原告說，請原告載她去看醫生，但被告就是用命令又口氣
      不好的語氣說「載媽媽去看醫生」，我在客廳聽了很傷心
      ，我從那時候開始整個心都冷了。兩造平常完全沒有在互
      動，甚至於假日我要他們開車出去玩一玩走一走，被告就
      問她媽媽要不要去，如果她媽媽不去她就不去，因為她不
      願意單獨和原告在一起。原告為了改善夫妻間的關係，曾
      帶被告去做臉，也有擔心被告飲食不習慣，所以問被告要
      吃什麼，或是說一起去吃，或買給被告吃，原告一直努力
      要讓被告高興，但是被告就是不願意。原告因為夫妻關係
      不順，就常常騎單車，幾乎二天就會去一次到廟裡拜拜，
      尋求宗教的信仰排譴心裡的苦悶。我也跟被告說過原告喜
      歡照相，原告會找漂亮的風景去，被告就說她不要去，就
      是不願意二個人在一起。被告嫁來臺灣之後，就全部都躲
      在房間裡面。在家裡要吃飯時，被告只會叫媽媽吃飯，不
      會叫她老公吃飯，好像我家是不用花錢的旅舍，我老公天
      天去菜市場買肉、菜給她們煮。被告的母親來探親後，被
      告會搬去跟他母親一起睡，我告訴被告要跟老公睡，她搬
      上去睡了幾天又搬下來了等語（見本院卷第88至91頁）。
      核上開證人證述，關於兩造平日相處冷淡、鮮有互動等情
      大致相符，堪認原告主張之上情為真。
（四）又原告主張兩造曾於110年5月19日談判協議離婚之事宜，
      惟因給付條件未合致，故被告不願簽字，兩造遂簽立切結
      書，原告同意被告搬離兩造住所在外租屋，待被告居留期
      滿後再辦理離婚手續等情，亦據原告提出110年5月19日兩
      造協議離婚過程之錄音譯文及切結書為證（見本院卷第3
      至5頁、第132至136頁），上開譯文提及若要被告簽署離
      婚協議須由原告給付40萬元給被告，若不給付則須同意被
      告在外居住及工作等語；而上開切結書第一條則約定：茲
      因夫妻個性不合、感情不睦，女方（即被告）自願搬離夫
      妻之原居住所分居，直至女方居留證到期日，女方並同意
      於居留證期滿無條件離婚等語。又證人甲○○於本院審理時
      證稱：110年5月19日兩造協議要離婚是因為被告媽媽一直
      告訴我們，說給她一個月1萬2000元，她們家不夠用，要
      我們給她40萬元，不然她們要從我們家跳下來，我說她這
      樣是在恐嚇我，不然我要去報警。她就說要給40萬元，不
      然就是她們要去外面租房子，她們要去外面賺錢，錢比較
      多。我告訴她們剛搬出去會沒有房租的錢，我先給她們二
      個月的房租，讓她自己去賺錢自己去規劃，我才讓她們搬
      出去，因為我身心太疲累了，她們一直用錢來壓我，我請
      這個媳婦，聘金、過來的錢和在那裡的錢，包括她媽媽來
      我們家的生活費用，都是全部都由我們家裡支付。被告說
      她們要出去外面賺錢，因為她們在我們家賺的錢太少了，
      而且要讓她們到簽證期到。簽切結書是因為她們要出去外
      面住，但在法律上他們還是夫妻，她們在外面的行為，都
      會扯上原告，我說她們既然決定要這樣，她們如果在外面
      做不好的事情，我也要保護原告。我們的切結書是雙方同
      意，還有越南人在場作證，也有二種語言等語（見本院卷
      第91頁及背面）。由上開證據可知，被告亦有離婚之意，
      於110年5月19日之所以沒有簽署離婚協議，主要係因給付
      條件無法合意，被告欲於其居留證到期前留在臺灣工作，
      並非為維持婚姻而不願離婚。
（五）本院審酌兩造平日相處冷淡，被告未能正視原告對於兩造
      婚姻生活及親密關係之關注，導致兩造婚姻發生裂痕，原
      告因而執意離異，被告雖有意維持婚姻，但無積極作為，
      其婚姻至此已生重大破綻而難以維持，且觀諸兩造平日相
      處情形，應認兩造均可歸責且責任程度相當，兩造婚姻有
      名無實且已然分居，彼此互不往來，彼此建立家庭之互信
      、互愛、互諒之基礎已蕩然無存，婚姻關係僅形骸而已，
      自有重大而不能回復之破綻，客觀上依兩造目前狀況，任
      何人於此境況均喪失維持婚姻意欲之程度，且應認就婚姻
      破綻原因兩造均可歸責，原告主張兩造間有民法第1052條
      第1項以外之重大事由，已難以維持婚姻，即屬可採，其
      依同條第2項規定，請求判決離婚，於法並無不合，應予
      准許。
（六）被告雖請求鑑定原告是否有性功能障礙，惟被告上揭抗辯
      縱屬實，然兩造平日相處冷淡且幾無互動，已使原告無法
      繼續維持婚姻，兩造甚至已談及協議離婚並簽立切結書分
      居等情，已臻明確，是被告請求鑑定事項，對原告依民法
      第1052條第2項訴請離婚，尚不生影響，是本院認無鑑定
      之必要，併此敘明。　　　
四、綜上所述，原告依民法第1052條第2項規定，請求判決離婚
    ，於法並無不合，應予准許。　　　
五、本件事證已臻明確，兩造其餘主張陳述，與判決結果不生影
    響，爰不一一另行論述，附此敘明。　　　
六、訴訟費用負擔之依據：家事事件法第51條、民事訴訟法第78
    條。
中    華    民    國   111    年    8    月    17    日
                  家事法庭    法  官    朱家寬
以上正本係照原本作成。
如對本判決上訴，須於判決送達後20日之不變期間內，向本院提
出上訴狀。
中　　華　　民　　國　　111 　年　　8 　　月　　17　　日
                              書記官    高竹瑩